【裁判字號】    91,訴,2594
【裁判日期】    921229
【裁判案由】    毒品危害防制條例
【裁判全文】
臺灣高雄地方法院刑事判決                        九十一年度訴字第二五九四號
    公  訴  人  臺灣高雄地方法院檢察署檢察官
    被      告  甲○○
    指定辯護人  本院公設辯護人戊○○
右列被告因毒品危害防制條例案件，經檢察官提起公訴（九十年度偵字第八九二○號
），本院判決如左：
    主  文
甲○○無罪。
    理  由
一、公訴意旨略以：被告甲○○與丙○○（另經檢察官簽分偵辦）共同基於意圖營利
    之犯意聯絡，於民國八十七年十二月二十八日（公訴人誤載為十八日）十五時許
    ，在高雄縣美濃鎮美濃國民小學旁，以每包新台幣（下同）一千元之代價，販賣
    第二級毒品安非他命予姓名年籍不詳、綽號「雄仔」之男子。嗣於八十八年一月
    四日十二時十五分許，經警持檢察官核發之搜索票於高雄縣美濃鎮○○街七二巷
    二四號查獲，並扣得第二級毒品安非他命九小包（毛重約七公克）、空夾鏈袋五
    十六個及玻璃吸食器一個，因認被告甲○○涉犯毒品危害防制條例第四條第二項
    之罪嫌等語。
二、按犯罪事實應依證據認定之，無證據不得推定其犯罪事實；不能證明被告犯罪者
    ，應諭知無罪之判決，刑事訴訟法第一百五十四條、第三百零一條第一項定有明
    文。次按認定不利於被告之事實，須依積極證據，苟積極證據不足為不利於被告
    事實之認定時，即應為有利於被告之認定，更不必有何有利之證據；且被告否認
    犯罪所持之辯解縱屬不能成立，仍非有積極證據足以證明其犯罪行為，不能遽為
    有罪之認定；又被告之自白，不得作為有罪判決之唯一證據，仍應調查其他必要
    之證據，以察其是否與事實相符，刑事訴訟法第一百五十六條第二項定有明文。
    其立法目的在以補強證據之存在，藉以限制合法自白在證據上之價值，俾發現實
    質的真實。即使被告之自白出於任意性，然若別無其他補強證據足以擔保其自白
    與事實相符，該自白仍非刑事訴訟法上得據之為認定被告犯罪之唯一證據，當不
    得單憑此而為被告不利之認定。而所謂補強證據，則指除該自白或不利於己之陳
    述本身之外，其他足以證明自白之犯罪事實確具有相當程度真實性之證據而言。
    雖所補強者，非以事實之全部為必要，但亦須因補強證據與自白之相互利用，足
    使犯罪事實獲得確信者，始足當之，此分別有最高法院三十年上字第八一六號判
    例、三十年上字第一八三一號判例、九十一年度台上字第四八七五號判決可資參
    照。
三、本件公訴人認被告甲○○涉犯毒品危害防制條例第四條第二項之罪嫌無非以被告
    於警詢及偵查中之自白，及被告之供述與證人丙○○證述不同，暨扣案之安非他
    命九小包（驗後毛重九點七公克）、空夾鏈袋五十六個及玻璃吸食器一個為佐證
    。
四、按「被告之自白，非出於強暴、脅迫、利誘、詐欺、違法羈押或其他不正之方法
    ，且與事實相符者，得為證據」，刑事訴訟法第一百五十六條第一項定有明文。
    又按調查被告於警訊中是否曾遭不法取供，而以該負責訊問被告之警員之供述為
    證據方法，難得其情；仍應調查其他證據，以憑認定被告之自白是否出於任意，
    最高法院八十六年度台上字第二○五八號判決要旨可資參照。本件被告辯稱：其
    於警詢之自白係因警員告以若隨便承認一人即讓其妻楊金鳳離開之威脅利誘下所
    為，非出於任意性，不具證據能力等語，而為警詢自白任意性之抗辯。並以證人
    即被告之妻楊金鳳證述伊當時確實有隨同到警局等語為證據。經本院當庭勘驗被
    告於八十八年一月四日下午十五時在高雄市政府警局三民第一分局警備隊所製作
    之警訊筆錄錄音帶為：「錄音時間全長約六分鐘。錄音帶Ａ面空白，錄音係由Ｂ
    面開始。錄音帶內容與警訊筆錄幾乎完全一樣，警員訊問及被告回答之速度甚快
    ，且被告回答之內容幾乎與警訊筆錄所記之內容完全一樣，陳述時之用詞亦非一
    般口語化的敘述，像是在「唸」筆錄，又整個訊問之過程僅六分鐘即結束。問話
    者及答話者之言詞速度顯非一般筆記速度可及。」（本院卷二○二頁），顯見此
    警詢筆錄錄音帶並非全程錄音，而係被告依筆錄之內容陳述而錄音，是本件司法
    警察（官）對被告詢問時未經全程連續錄音或錄影，該警詢錄音帶自無法作為被
    告自白任意性之證據。而負責詢問被告並製作警詢筆錄之警員潘和銘雖到庭證稱
    ：「我們是持搜索票到被告家中，被告正坐在客廳，我們在客廳的抽屜查獲毒品
    及吸食器，搜索當時被告的太太及小孩剛從外面回來，被告坦承扣案物品是他所
    有，被告也承認有販賣過一次。當時搜索根據的線報是指出被告的太太可能涉嫌
    幫助販賣，因為被告的太太是在我們製作筆錄完成後才回來，所以我們沒有隨案
    移送。」等語（本院卷六五頁）及共同詢問被告、製作警詢筆錄之丁○○警員亦
    到庭證稱：「被告被查獲毒品時是由我製做筆錄，也有到現場搜索，我們到達現
    場時，被告在家中，當時被告的太太己○○也在場，我們是根據線報前往搜索，
    而且被告當場承認毒品是他所有，並沒有經過我們的勸說，既然毒品是被告所有
    ，我們的目標也是被告，應該不會再去查楊金鳳的部分，楊金鳳有沒有到警局時
    間太久忘了。」等語（本院卷一六二頁）。惟參諸前述說明，認定被告之自白是
    否出於任意，除以負責詢問被告並製作警詢筆錄之警員潘和銘、丁○○供述為證
    據方法外，仍應調查其他證據，而本件之警詢錄音帶既無法為被告警詢自白任意
    性之證據，公訴人復未提出其餘證據以證明被告警詢自白之任意性，是本件被告
    之警詢自白應認無證據能力。
五、訊據被告甲○○堅決否認有何販賣安非他命之犯行，辯稱：伊沒有賣安非他命給
    「雄仔」，也沒有替丙○○送安非他命給「雄仔」，伊承認有賣安非他命給「雄
    仔」是被威逼利誘的，是警察說若伊承認的話就放了伊太太，事實上根本沒有雄
    仔這個人等語。經查：
  (一)本件被告於八十八年一月四日偵訊時固曾供稱：「（問：警訊實在？）警訊實在
  。（問：有否賣安非他命）沒有，是丙○○的朋友向丙○○買安非他命，我替丙
    ○○送貨的，錢也不是我交手。（問：十二月二十八日雄仔有否打行動電話給你
    叫你拿安非他命給他？）有，他打電話說丙○○交代的，我向丙○○拿的安非他
    命，先拿五錢給他，丙○○說他再補給我。」等語，惟觀被告於上述偵訊中所述
    其販賣之時間、對象、次數，均甚模糊，加以被告先陳稱其於警詢中供述伊係向
    丙○○進貨後自行販賣安非他命為實在，後另述伊僅係替證人丙○○送貨等語，
    其供述販賣安非他命之方式，明顯前後不一，且所謂被告販賣安非他命之對象「
    雄仔」其真實姓名、年籍均不詳，而公訴人復未指出「雄仔」之姓名、年籍以供
    查證，是否果有「雄仔」其人，實堪存疑。
  (二)被告於八十八年一月四日經警搜索其位於高雄縣美濃鎮○○街七二巷二四號住處
    ，並扣得第二級毒品安非他命九小包（驗後毛重約九點七公克）、空夾鏈袋五十
    六個及玻璃吸食器等物之事實，雖為被告所不否認，且該扣案之安非他命九小包
    經送檢驗結果，確為第二級毒品安非他命（驗後毛重九點七公克），有高雄醫學
    大學附設中和紀念醫院檢驗報告一份可證（本院卷五九頁）。惟持有毒品之原因
    多端，並非持有毒品者即均係販賣者，況被告自八十五年間即有施用安非他命之
    習慣，且為警查獲時所採尿經送高雄市政府衛生局檢驗結果，確呈毒品甲基安非
    他命陽性反應，且同時扣案之玻璃吸食器一個送高雄醫學大學附設中和紀念醫院
    檢驗報告檢驗結果，亦呈安非他命陽性反應無訛，且被告業因該持有並進而施用
    安非他命犯行，經臺灣高等法院高雄分院於八十九年五月三日以八十九年度上易
    字第五一八號判決判處被告有期徒刑十月確定，有該判決書及被告臺灣高等法院
    全國前案表及高雄醫學大學附設中和紀念醫院檢驗報告各一份可證（九十年偵字
    第八九二○號卷四二頁、本院卷六十頁）。該扣案之安非他命九小包（驗後毛重
    九點七公克），以被告自承其約二天施用安非他命一次之施用次數觀之，既非明
    顯超出被告個人施用之合理範圍，則被告所辯稱：警方自上開住處所查扣之安非
    他命九包是伊所有，僅供本人施用，當時因要外出工作，才買夾鍊帶分裝等語，
    要非全無可採。
  (三)又證人丙○○亦否認有與甲○○共同販賣安非他命與「雄仔」一事，並證稱於三
    年多以前在勒戒所認識甲○○，之後就再也沒有聯絡等語（本院卷三四頁），雖
    公訴人一再指出證人丙○○之證述與甲○○於警、偵訊之供述互相抵觸，而認被
    告及丙○○所言二人認識時間、彼此有三萬元賭債糾紛等顯然避重就輕，純為勾
    串之辭，並提出兩人於九十年六月十一日在臺灣高雄監獄探監會面時之接見錄音
    帶，及勘驗筆錄、接見卡影本音帶為證，然被告在被判罪確定之前，應被推定為
    無罪及被告並無自證無罪之義務，為刑事訴訟之基本原則，則被告否認犯罪所持
    之辯解，縱無可取，仍不得因此資以為反證其犯罪之論據，是依前述說明，縱被
    告及證人丙○○二人之供述確實有所矛盾，仍不足為被告販賣毒品犯行之不利論
    據。
  (四)至被告於上開處所為警查扣持有之第二級毒品安非他命九包（驗後毛重九點七公
    克）部分，因被告持有安非他命並進而施用之犯行，業經臺灣高等法院高雄分院
    於八十九年五月三日以八十九年度上易字第五一八號判決判處被告有期徒刑十月
    確定等情，已如前述，並有上開判決書、臺灣高等法院被告全國前案紀錄表在卷
    可按，被告之持有安非他命行為，應為上述判決之施用第二級毒品行為所吸收，
    而為上述判決之效力所及，故不另論被告持有第二級毒品罪，併此敘明。
五、綜上所述，本件除被告於八十八年一月四日偵查中之不明確自白外，別無其他證
    據足資補強或佐證其自白與事實相符，自難僅憑被告前述自白，遽為認定被告販
    賣第二級毒品之依據，復查無其他積極證據足資認定被告有公訴人所指販賣第二
    級毒品之犯行，依前開規定及判例、判決之意旨，應認被告之犯罪，尚屬不能證
    明，爰依法為被告無罪之諭知。
據上論斷，應依刑事訴訟法第三百零一條第一項，判決如主文。
本案經檢察官乙○○到庭執行職務。
中    華    民    國    九十二    年      十二      月      二十九      日
                                  臺灣高雄地方法院刑事第十一庭
                                      審判長法  官  徐  美  麗
                                            法  官  高  增  泓
                                            法  官  陳  億  芳
右正本證明與原本無異。
如不服本判決，應於判決送達後十日內，向本院提出上訴狀。
                                            書記官  李  梅  芬
中    華    民    國    九十二    年      十二      月        三十      日


司法院資訊處製作；財團法人民間司法改革基金會備份。
